臺灣花蓮地方法院刑事判決　　　　　　　　　　　　　九十三年度易字第一一三號
　　公　訴　人　臺灣花蓮地方法院檢察署檢察官
　　被　　　告　乙○○
右列被告因違反毒品危害防制條例案件，經檢察官提起公訴（九十三年度毒偵字第三
五六號），及移
式審判程序，判決如左：
    主  文
乙○○連續施用第二級毒品，累犯，處有期徒刑拾月，扣案之第二級毒品安非他命肆
小包（含袋重共貳點參公克）及吸食器壹組，均沒收銷燬之；又持有第一級毒品，累
犯，處有期徒刑肆月，扣案之第一級毒品海洛因壹包（淨重零點零參公克），沒收銷
燬之。應執行有期徒刑拾壹月，扣案之第二級毒品安非他命肆小包（含袋重共貳點參
公克）、吸食器壹組、第一級毒品海洛因壹包（淨重零點零參公克），均沒收銷燬之
。
    事  實
一、乙○○前於民國八十九年間因施用毒品案件，經本院裁定送觀察、勒戒後，認無
    繼續施用毒品之傾向，由臺灣花蓮地方法院檢察署（下稱花蓮地檢署）檢察官以
    八十九年度毒偵字第四六七號為不起訴處分確定。嗣於八十九年間又再犯施用第
    二級毒品安非他命案件，經送觀察、勒戒後，認有施用毒品傾向，經送強制戒治
    ，又復於九十年十月五日停止強制戒治付保護管束期間，並於九十一年一月二十
    五日保護管束期滿。另由花蓮地檢署檢察官以八十九年度毒偵字第一二０二號聲
    請簡易判決處刑，本院於九十年六月九日以九十年度花簡字第九六號判處有期徒
    刑五月確定，並於九十一年十月十日執行完畢確定。
二、然乙○○仍無悔意，竟基於施用第二級毒品安非他命之概括犯意，自九十三年五
    月十三日起，至同年十一月二十日，連續在屏東縣楓港路上或花蓮縣吉安鄉○里
    ○○街五十六號住處等不詳地點，施用第二級毒品安非他命多次。嗣為警於九十
    三年五月十五日凌晨六時三十分許，在臺東縣達仁鄉臺九線森永派出所前為警查
    獲，並當場扣得第二級毒品安非他命三包（含袋共計重０點八公克）及吸食器一
    組。另於九十三年十一月二十二日凌晨五時許，在花蓮市○○○街與國民八街交
    岔路口因行跡可疑遭警臨時，唯恐所持有並欲供施用之第二級毒品安非他命一小
    包（含袋重一．五公克）遭警方查獲，乃當場吞服入腹內，但仍為警方所查見，
    嗣經送往財團法人佛教慈濟綜合醫院自乙○○腹內將該第二級毒品安非他命一小
    包（含袋重一．五公克）取出，並予查扣。
三、乙○○另基於持有第一級毒品海洛因之犯意，於九十三年五月十四日十八時許，
    向不詳姓名年籍之人，以新台幣一千元之價格購得第一級毒品海洛因一小包，並
    在高雄縣楠梓火車站收受該第一級毒品海洛因一小包予以非法持有。嗣警於九十
    三年五月十五日凌晨六時三十分許，在森永派出所前當場扣得第一級毒品海洛因
    一包（淨重０點０三公克；空包裝重０．一二公克），而查悉上情。
四、案經臺東警察局大武分局報請臺灣臺東地方法院檢察署呈請臺灣高等法院檢察署
    令轉花蓮地檢署偵查起訴及花蓮縣警察局花蓮分局報請花蓮地檢署偵查併案審理
    。
    理  由
一、就被告乙○○施用第二級毒品安非他命之部分：
    訊據被告對於其有施用第二級毒品安非他命之犯罪事實迭於警詢、偵查中及本院
    訊問時均坦承不諱，並確認扣案之安非他命共計四小包（含袋重０點八公克及含
    袋重一．五公克）係供自己吸用，且被告於九十三年五月十五日及九十三年十一
    月二十二日八時四十五分許，在警局所分別採集之尿液經送檢驗結果，確均呈甲
    基安非他命陽性反應，此有臺東縣警察局大武分局（92）年度人犯涉毒品危害防
    制條例採樣尿液送驗代號登記簿、臺東縣衛生局煙毒麻藥品類委託檢驗結果、花
    蓮縣察警局花蓮分局偵辦毒品危害防制條例案涉嫌人姓名編號對照表、毒品案件
    尿液檢體採集送驗紀錄表、慈濟大學濫用藥物檢驗中心九十三年七月二日慈藥字
    第九三０七０二０一號函暨檢驗總表、該中心檢驗總表各乙紙附卷可稽。此外，
    並有吸食器一組、照片三幀及照片影本四幀在卷可參，足徵被告之自白與事實相
    符，應可採信。又被告於前述八十九年間因施用毒品案件，送觀察、勒戒後，認
    無繼續施用毒品之傾向，由檢察官為不起訴處分確定。嗣又再犯施用毒品案件，
    經送觀察、勒戒後，認有施用毒品傾向，經送強制戒治，並於九十一年一月二十
    五日保護管束期滿等情，此有被告全國前案紀錄表各乙份在卷足憑，其於戒治後
    五年內再犯施用毒品，罪證明確，應予依法論科。
二、就被告乙○○持有第一級毒品海洛因部分：
    訊據被告對於其有非法持有第一級毒品海洛因之犯罪事實迭於警詢、偵查中及本
    院訊問時均坦承不諱，警方於前開時間、地點，在被告所使用之車輛上搜索並扣
    得疑似毒品之粉末一袋，經送法務部調查局以氣相層析譜儀分析法、化學呈色分
    析法檢驗：送驗白粉含第一級第六項毒品海洛因成分，淨重０點０三公克，包裝
    重０點二一公克，此有法務部調查局九十三年七月二日調科壹字第二六００００
    二四六號檢驗通知書乙紙在卷可參，所以扣案之粉末一包經檢驗為第一級毒品海
    洛因無訛。雖被告本院審理期日時供稱：伊有施用第一級毒品海洛因之習慣，該
    扣案之第一級毒品海洛因係己施用之用云云，惟查，被告於前開二次在警局所分
    別採集之尿液經送檢驗結果，均無鴉片類毒品之陽性反應，此有該等檢驗結果、
    毒品案件尿液檢體採集送驗紀錄表、慈濟大學濫用藥物檢驗中心檢驗總表在卷足
    憑，因而就此部分，除僅有被告於本院審理時的自白外，並無其他積極證據足證
    被告除有持有第一級毒品海洛因之犯行外，尚有施用之行徑，況且公訴人係起訴
    被告涉犯持有第一級毒品海洛因而非施用第一級毒品海洛因，則不需以其尿液檢
    驗呈鴉片類毒品反應為必要，故而依照罪疑惟輕之法則，自應採取有利於被告僅
    犯持有第一級毒品事證，是以，被告持有第一級毒品海洛因之犯行，事證已臻明
    確，足以認定為真實，應予依法論科。
三、查海洛因及安非他命，分別係毒品危害防制條例所規定之第一級及第二級毒品，
    核被告施用安非他命及持有海洛因之行為，係分別犯毒品危害防制條例第十條第
    二項之施用第二級毒品罪及第十一條第一項之持有第一級毒品罪。被告多次持有
    安非他命係供自己施用，其持有行為應為高度之施用毒品犯行所吸收，不另論罪
    。被告前後多次施用安非他命之犯行，係時間緊接，構成要件相同，參以毒品具
    有成癮性，戒絕不易，其顯係基於概括之犯意反覆為之，應依刑法第五十六條連
    續犯之規定論以一罪，並加重其刑。另被告所犯前開二罪，係犯意各別，行為不
    同，應分論併罰。又公訴人於本院準備程序時，就被告施用第二級毒品安非他命
    毒品之時間，業已更正擴張為自九十三年五月十三日起，至同年十一月二十日止
    （見本院準備程序筆錄）並聲請併案審理，且該等事實與公訴人起訴書所載之犯
    罪事實有裁判上一罪之關係，本院自得予以審理。再查，被告有前揭之前科紀錄
    記錄此有該前案紀錄表乙紙在卷可證，是其於五年內再犯本件有期徒刑以上之罪
    ，為累犯，應依刑法第四十七條之規定，加重本刑至二分之一。爰審酌被告前有
    二次施用毒品之前科，已如前述，猶不知克制，故態復萌，再次施用毒品，無視
    於毒品對於自身健康之戕害及國家對於杜絕毒品犯罪之禁令，因施用毒品者均具
    有相當程度之生理成癮性及心理依賴性，戒除不易，且犯罪心態與一般刑事犯罪
    之本質不同，非難性較低，以及被告坦承施用犯行、持有第一級毒品海洛因之數
    量尚屬輕微等一切情狀，分別量處如主文所示之刑，以資懲儆。另扣案之第二級
    毒品安非他命安非他命四小包（含袋共重二點三公克）及第一級海洛因成分（淨
    重０點０三公克），則係屬查獲之毒品，而扣案之吸食器一組，係被告專供施用
    毒品安非他命之器具，亦業據被告供承在卷，均應依毒品危害防制條例十八條第
    一項前段之規定，不問屬於犯人與否，均沒收銷燬之。
據上論斷，應依刑事訴訟法第二百九十九條第一項前段，毒品危害防制條例第十條第
二項、第十一條第一項、第十八條第一項前段，刑法第二條第一項前段、第十一條、
第五十六條、第四十七條、第五十一條第五款，判決如主文。
本案經檢察官甲○○到庭執行職務。
中      華      民      國    九十三    年     十二     月     三十     日
                              臺灣花蓮地方法院刑事第一庭
                              法    官    李  豫  雙
右正本證明與原本無異。
如對本判決不服，應於送達後十日內，向本院提出上訴狀。（應抄附繕本）
                                  法院書記官
中      華      民      國    九十三    年     十二     月    三十一    日
附錄本案論罪科刑之法律條文：
毒品危害防制條例第十條第二項：
施用第二級毒品者，處三年以下有期徒刑。
毒品危害防制條例第十一條第一項：
持有第一級毒品者，處三年以下有期徒刑、拘役或新台幣五萬元以下罰金
。
毒品危害防制條例第十八條第一項：
查獲之第一、二級毒品及專供製造或施用第一、二級毒品之器具，不問屬於犯人與否
，均沒收銷燬之；查獲之第三、四級毒品及製造或施用毒品之器具，無正當理由而擅
自持有者，均沒入銷燬之。但合於醫藥、研究或訓練之用者，得不予銷燬。
